臺灣高等法院刑事判決　　　　　　　 100年度上訴字第2573號
　　上　訴　人
　　即　被　告　陳明宏
上列上訴人因違反毒品危害防制條例案件，不服臺灣士林地方法
院100 年度審訴字第93號，中華民國100 年7 月29日第一審判決
（起訴案號：臺灣士林地方法院檢察署99年度毒偵字第2443號；
嗣於原審準備程序進行中，被告就被訴事實為有罪之陳述，經原
審告知簡式審判程序意旨，並聽取當事人之意見後，原審合議裁
定依簡式審判程序進行），提起上訴，本院判決如下：
    主  文
上訴駁回。
    理  由
一、按依刑事訴訟法第350條、第361條、第362條、第367條規定
    ，不服地方法院之第一審判決而上訴者，須提出上訴書狀並
    應敘明具體理由，為上訴必備之程式；倘已提出上訴理由，
    但所提非屬具體理由者，則由第二審法院以上訴不合法律上
    之程式判決駁回。而所謂具體理由，必係依據卷內既有訴訟
    資料或提出新事證，指摘或表明第一審判決有何採證認事、
    用法或量刑等足以影響判決本旨之不當或違法，而構成應予
    撤銷之具體事由，始克當之（例如：依憑證據法則具體指出
    所採證據何以不具證據能力，或依憑卷證資料明確指出所為
    證據證明力之判斷如何違背經驗、論理法則）；倘僅泛言原
    判決認定事實錯誤、違背法令、量刑失之過重過輕微，而未
    依上揭意旨指出具體事由，或形式上雖已指出具體事由，然
    該事由縱使屬實，亦不足以認為原判決有何不當或違法者（
    例如：對不具有調查必要性之證據，法院未依聲請調查亦未
    說明理由，或援用證據不當，但除去該證據仍應為同一事實
    之認定），皆難謂係具體理由，俾與第二審上訴制度旨在請
    求第二審法院撤銷、變更第一審不當或違法之判決，以實現
    個案救濟之立法目的相契合，並節制濫行上訴（最高法院97
    年度台上字第892 號判決參照）。次按第二審法院認為上訴
    書狀未敘述理由，依刑事訴訟法第367 條但書規定，始應定
    期間命其補正。如認上訴書狀已敘述理由，但其理由非屬具
    體，其所為上訴，即不符上訴之法定要件，自得逕行判決駁
    回，無定期命補正問題（最高法院97年度台上字第3599號判
    決參照）。末按量刑之輕重，係屬事實審法院得依職權自由
    裁量之事項，苟於量刑時，已依行為人之責任為基礎，並斟
    酌刑法第57條各款所列情狀，而未逾越法定範圍，又未濫用
    其職權，即不得遽指為違法（最高法院99年台上字第189 號
    判決意旨參照）。
二、本件原判決略以：
  (一)陳明宏前於民國（下同）87年間因施用毒品案件，經臺灣板
    橋地方法院以87年度毒聲字第2906號裁定送觀察、勒戒後，
    認無繼續施用毒品之傾向，經臺灣板橋地方法院檢察署檢察
    官以88年度偵字第2682、5338號、88年度偵緝字第219 號為
    不起訴處分確定；又因施用第一、二級毒品案件，經同法院
    以88年度毒聲字第1366號裁定送觀察、勒戒後，認有繼續施
    用毒品傾向，由同法院以88年度毒聲字第2112號裁定令入戒
    治處所施以強制戒治，嗣因執行成效良好，經同法院以89年
    度毒聲字第601號裁定停止戒治，並自89年3月30日起轉執行
    另案殘刑3 年11月又27日（於92年10月29日縮刑期滿執行完
    畢，不構成累犯），前開施用第一、二級毒品犯行並經原審
    法院以88年度訴字第586 號判決處有期徒刑7月、4月，應執
    行有期徒刑10月確定，後經原審法院以89年度聲字第1159號
    裁定免其刑之執行。另因施用毒品案件，經臺灣臺北地方法
    院以99年度訴字第738號判處有期徒刑10月，由本院以99 年
    度上訴字第2503號判決駁回上訴確定；又因施用毒品案件，
    經臺灣板橋地方法院以99年度訴字第794號判決處有期徒刑7
    月、4 月，應執行有期徒刑10月，並由本院以99年度上訴字
    第2341號判決駁回上訴，且經最高法院以99年度臺上字第80
    61號判決駁回上訴確定（以上2 件均尚未執行完畢，不構成
    累犯）。詎陳明宏仍未戒除毒癮，於前案觀察勒戒執行完畢
    釋放後5 年內，因施用毒品案件經法院判決罪刑確定後，復
    基於施用第一級、第二級毒品之犯意，於99年11月22日中午
    12時許，在位於臺北市大同區○○○路與大龍街口之某咖啡
    店內，以將摻有海洛因及甲基安非他命之香菸點燃吸食之方
    式，同時施用第一級毒品海洛因及第二級毒品甲基安非他命
    1次。嗣於99年11月22日晚上7時25分許，因陳明宏形跡可疑
    ，為警在臺北市大同區○○○路135號4樓之樓梯間對其進行
    盤查，陳明宏當場交出其所有之第一級毒品海洛因1 包（毛
    重0.743公克、淨重0.408公克、取樣0.00 2公克、驗餘淨重
    0.406 公克），就施用第一級毒品罪部分自首而接受裁判，
    而施用第二級毒品甲基安非他命部分，則經警採集其尿液送
    驗後，呈嗎啡及甲基安非他命陽性反應，始悉上情。
  (二)被告於原審100年7月14日準備程序及審理時自白施用第一級
    毒品海洛因及第二級毒品甲基安非他命之犯罪事實，核與起
    訴書所載證據相符（包括：(1)被告於警詢、偵訊中之供述；
    (2)臺灣檢驗科技股份有限公司99年11月26日濫用藥物檢驗報
    告1 份、新北市政府警察局新莊分局偵辦毒品案被移送者姓
    名及代碼對照表1 份，被告為警採集之尿液經送請檢驗後，
    確呈鴉片類及安非他命類陽性反應（見偵查卷第78頁）；(3)
    扣案之第一級毒品海洛因1 包；(4)被告刑案資料查註紀錄表
    、全國施用毒品案件紀錄表、矯正簡表），足見被告自白與
    事實相合，可以採信，本件事證明確，被告犯行洵堪認定，
    應依法論科。
  (三)核被告所為，係犯毒品危害防制條例第10條第1 項之施用第
    一級毒品罪及同條第2 項之施用第二級毒品罪。被告施用第
    一級、第二級毒品前持有之低度行為各為施用之高度行為所
    吸收，均不另論罪。又被告係以一行為同時施用第一級毒品
    及第二級毒品，為想像競合犯，應依刑法第55條前段規定，
    從一重之施用第一級毒品罪處斷，公訴意旨認應分論併罰，
    容有誤會。再本件被告於查獲地點，因形跡可疑，於警方盤
    查身分時主動交出其所有之海洛因，並坦承施用海洛因犯行
    等情，有卷附之臺北縣（現改制為新北市）政府警察局新莊
    分局刑事案件報告書、解送人犯報告書、99年11月22日調查
    筆錄各1 份在卷可稽，且經被告於原審審理中供承無訛並接
    受裁判，應認符合自首之要件，乃就其施用第一級毒品之犯
    行依刑法第62條前段規定減輕其刑。爰審酌被告經觀察勒戒
    、強制戒治程序，仍無法戒除，猶不能斷絕毒癮而一再施用
    ，顯見其自制力薄弱，惟其施用毒品僅屬自殘行為，對於他
    人之法益尚無直接之侵害，且其犯後坦承犯行，態度尚屬良
    好等一切情狀，量處有期徒刑10月，以資懲儆。扣案之第一
    級毒品海洛因1 包（毛重0.743公克、淨重0.408公克、取樣
    0.002公克、驗餘淨重0.406公克）為違禁物，應依毒品危害
    防制條例第18條第1 項前段之規定，不問屬於犯人與否，宣
    告沒收銷燬之。
三、本件上訴人即被告陳明宏不服原審判決，提起上訴，理由載
    稱略以：被告犯毒品危害防制條例第10條之罪受強制戒治，
    因執行成效良好於89年3 月30日停止戒治（臺灣板橋地方法
    院89年度毒聲字第601 號），至99年間再犯同條之罪遭起訴
    判決（臺灣板橋地方法院99年度訴字第794 號），間隔近10
    年之久，應符合同法第20條第3項規定，而依該條前2項規定
    辦理，原審逕予論科，實有未洽，又因施用第一、二級毒品
    具成癮性，被告難以自救，悔之莫及云云。惟按毒品危害防
    制條例於92年7月9日修正公布，自93年1月9日施行，其中第
    20條、第23條將施用毒品之刑事處遇程序區分為「初犯」、
    「5年內再犯」、「5年後再犯」。依其立法理由之說明：「
    初犯」，經觀察、勒戒或強制戒治，應為不起訴處分或不付
    審理之裁定；經觀察、勒戒或強制戒治執行完畢釋放後，「
    5 年內再犯」者，因其再犯率甚高，原實施之觀察、勒戒及
    強制戒治既已無法收其實效，爰依法追訴或裁定交付審理。
    至於經觀察、勒戒或強制戒治執行完畢釋放，「5 年後再犯
    」者，前所實施之觀察、勒戒或強制戒治已足以遮斷其施用
    毒品之毒癮，為期自新及協助其斷除毒癮，仍用「初犯」規
    定，先經觀察、勒戒或強制戒治之程序。從而，依修正後之
    規定，祇於「初犯」及「5 年後再犯」二種情形，有其追訴
    條件之限制，即須於初犯經觀察、勒戒或強制戒治釋放後，
    5 年內均無施用毒品之行為，始能認其前所實施之觀察、勒
    戒或強制戒治已足遮斷毒癮，而得於5 年後再犯時，再予適
    用初犯之規定，重行觀察、勒戒等程序。倘5 年內已經再犯
    ，經依法再為保安處分或追訴處罰，縱其第3次（或第3次以
    上）施用毒品之時間，在初犯之保安處分執行完畢釋放5 年
    以後，即與「5年後再犯」之情形有別，且因已於「5年內再
    犯」，顯見其再犯率甚高，原實施觀察、勒戒或強制戒治，
    已無法收其實效，自無再經觀察、勒戒及強制戒治之必要，
    應由檢察官逕行起訴，始符新法修正之本旨（最高法院97年
    第5次刑事庭會議決議、97年度台非字第540號判決參照）。
    查，本案被告前因施用毒品案件，經法院裁定送觀察、勒戒
    ，於執行完畢釋放後5 年內之88年間再犯施用毒品罪，經臺
    灣士林地方法院以88年度訴字第586 號判處有期徒刑7月、4
    月，應執行有期徒刑10月確定，有本院被告前案紀錄表在卷
    可稽，揆諸前揭說明，被告於上開觀察、勒戒執行完畢後 5
    年內，既已再犯施用毒品罪，並經法院判刑確定，則其嗣後
    第3次（及第3次以上）再度施用毒品之時間，縱在初犯經觀
    察、勒戒執行完畢釋放5年以後，仍不合於「5年後再犯」之
    規定，基此，被告再犯本案施用第一、二級毒品罪，即與毒
    品危害防制條例第20條第3項所定「5年後再犯」之情形有別
    ，仍應依法追訴處罰。是本件原審判決既已詳細記載認定被
    告犯罪之證據及理由，且已敘明被告係於前案觀察勒戒執行
    完畢釋放後5 年內，因施用毒品案件經法院判決罪刑確定後
    ，再犯本件施用毒品罪，而依法予以論科，且斟酌被告符合
    自首之要件予以減輕其刑，並已審酌關於刑法第57條科刑之
    一切情狀，在適法範圍內行使其量刑之裁量權，核無違法或
    不當之情形。被告上訴意旨空言辯稱有毒品危害防制條例第
    20條第3 項規定之適用，及施用第一、二級毒品具成癮性，
    難以自救，悔之莫及云云，係就原審已審酌之事項為爭執，
    惟對於原審判決究有何具體事由致判決不當或違法，並無一
    語涉及，顯未依據卷內既有訴訟資料或提出新事證，指摘或
    表明原審判決有何採證認事、用法或量刑等足以影響判決本
    旨之不當或違法，或足以影響原判決，構成應撤銷之具體事
    由（最高法院97年度台上字第3037號判決意旨參照），與刑
    事訴訟法第361條第2項「上訴書狀應敘述具體理由」之規定
    不符。揆諸上開說明，其上訴不合法律上之程式，應予駁回
    ，並不經言詞辯論為之。
四、據上論斷，應依刑事訴訟法第367條前段、第372條，判決如
    主文。
中    華    民    國    100    年    9    月    13    日
                  刑事第十四庭審判長法  官  陳志洋
                                    法  官  張惠立
                                    法  官  梁耀鑌
以上正本證明與原本無異。
如不服本判決，應於收受送達後十日內向本院提出上訴書狀，其
未敘述上訴之理由者並得於提起上訴後十日內向本院補提理由書
（均須按他造當事人之人數附繕本）「切勿逕送上級法院」。
                                    書記官  莊淑茹
中    華    民    國    100    年    9    月    13    日
附錄：本案論罪科刑法條全文
毒品危害防制條例第10條
施用第一級毒品者，處6月以上5年以下有期徒刑。
施用第二級毒品者，處3 年以下有期徒刑。